【裁判字號】    89,上訴,78
【裁判日期】    890216
【裁判案由】    違反電信法
【裁判全文】
臺灣高等法院臺南分院刑事判決            八十九年度上訴字第七八號  Ａ
      上  訴  人
      即  被  告  丙  ○  ○
      上  訴  人
      即  被  告  乙  ○  ○
                原名陳金守）.
      右  一  人
      選任辯護人  查  名  邦  律師
右上訴人因電信法案件，不服臺灣臺南地方法院八十七年度訴字第一三六０號中華民
國八十八年十月二十九日第一審判決（起訴案號：臺灣臺南地方法院檢察署八十七年
度偵字第五００六號），提起上訴，本院判決如左：
      主      文
原判決撤銷。
丙○○共同連續意圖為自己不法之利益，以無線方式盜用他人電信設備通信，處罰金
新台幣陸萬元，如易服勞役，以參佰元即新台幣玖佰元折算壹日。
乙○○行使偽造私文書，足以生損害於他人，處有期徒刑伍月。
      事      實
一、乙○○（原名陳金守）於民國八十六年間盜拷中華電信股份有限公司行動電話用
    戶000000000號之行動電話，並於八十六年間（即在四、五月間前之某
    日）在台北市○○○路○段二八九號九樓因知悉同作直銷之同事男友甲○○（業
    經原審判處罰金新台幣參萬元，如易服勞役，以參佰元即新台幣玖佰元折算壹日
    確定）有朋友（即丙○○）需使用行動電話，乃基於共同犯意之聯絡，於甲○○
    到其公司時即表示可將行動電話借與甲○○使用，甲○○借得後即於八十六年四
    、五月間將行動電話轉交與丙○○使用，丙○○基於意圖自己不法利益之概括犯
    意，自八十六年八月間起至同年十一月底盜用該行動電話多次，嗣經被盜用人陳
    春定發覺有異而報警循線查獲。
二、案經電信總局電信警察隊報請台灣台南地方法院檢察署檢察官偵查起訴。
      理      由
一、訊據上訴人即被告丙○○於原審及本院審理中固坦承曾使用該行動電話，同案被
    告甲○○亦承認向乙○○借得行動電話後後交與丙○○使用，惟被告丙○○辯稱
    ：伊不知該行動電話為盜拷云云。訊據上訴人即被告乙○○則矢口否認有盜拷行
    動電話，並辯稱：伊未曾將行動電話借與甲○○云云。經查：
  (一)被告乙○○有於上揭時地將盜拷之行動電話借與甲○○，迭經甲○○於警訊、偵
    查、原審及本院審理中指訴歷歷，被告乙○○及甲○○二人均到庭陳稱二人間雖
    認識，惟無怨隙，則甲○○應無設詞誣陷之必要。況甲○○所指交付行動電話之
    時間、地點確係乙○○曾經工作之地點。乙○○雖辯稱伊於八十六年二月間業已
    離職，惟離職並不表示即不可能再回工作地點或上開大樓之九樓，且依甲○○所
    述，乙○○為直銷公司講師，依該種業務性質，甲○○謂其於接女友下班時在上
    揭地點遇到乙○○即非不可能。乙○○與甲○○既未深識，又無宿怨，甲○○指
    訴之事實又明確可證，自可採信，乙○○所辯顯係事後卸責之詞，難以採信。
  (二)又甲○○在行動電話門號尚未開放申請，一號難求之八十六年間，明知行動電話
    不易申請，乙○○竟有多枝行動電話可借人，而其與乙○○復無交情，已有可疑
    ，竟未經查證即率向乙○○借用，且未約定使用費如何分擔，其顯知該枝行動電
    話係盜拷無誤。而被告丙○○雖於借得行動電話後近四個月才開始使用，惟其使
    用四個月，未曾收到使用帳單而猶繼續使用，竟未生疑，可見其使用之初，是否
    真的不知該行動電話係盜拷，使人存疑。況其向甲○○借用行動電話，竟未洽詢
    費用如何計算？何時歸還？竟至行動電話壞掉不能使用，才再交還甲○○，則被
    告丙○○辯稱不知行動電話係盜拷云云，顯係卸責之詞，無可採憑。況甲○○於
    本院調查中更供稱「其將該枝行動電話交給被告丙○○時，有將被告乙○○之呼
    叫器號碼以小紙條抄給被告丙○○，並對被告丙○○說有關電話費之事請被告丙○○逕予乙○○連絡即可」等情甚詳在卷足稽，更足證該枝行動電訴係由乙○○
    交給甲○○無誤，是被告乙○○所辯未將該枝行動電話交給甲○○云云，亦係飾
    卸之詞，亦不足採信。
  (三)被告乙○○雖又辯稱其在台北市○○○路○段萬財發亞太公司服務自八十五年十
    二月間起至八十六年二月底止離職，不可能再到上開處所，並於本院審理中再舉
    證人鄭嘉玟到庭證稱「乙○○所服務之萬財發投資公司在八十六年四月間就倒閉
    了」云云，惟同案被告甲○○迭於警訊、偵查、原審及本院審理中堅決指訴卻有
    向被告乙○○借到上開行動電話之事實甚詳在卷，雖未能明確指訴係於何日所借
    ，惟上開事實相當明確，則被告乙○○所涉上開犯行，核與被告乙○○係於八十
    六年二月底離職無何關聯，因而上開證人鄭嘉玟之證述亦不能作為被告乙○○有
    利之證據。
  (三)綜上所述，本件事證明確，被告丙○○、乙○○犯行均堪以認定。
二、又本件被告等行為後電信法第五十六條第一項之罪已於八十八年十一月三日經立
    法院修正總統公佈，並於同年十一月五日施行，比較新舊法結果，以修正前之法
    律最有利於行為人，自應適用修正前之電信法第五十六條第一項之罪論處。
三、核被告丙○○、乙○○意圖自己不法之利益，以無線方式盜用他人電信設備通信
    ，核被告丙○○、乙○○此部分所為均犯修正前電信法第五十六條第一項之罪。
    被告等多次盜打行為，時間緊接，手法相同，顯係基於概括犯意所為，應依連續
    犯規定論以一罪。又行動電話手機（話機）之電子序號及內碼等，係手機製造廠
    商及行動話通信業者方有權製作，將之輸錄於行動電話手機之電腦電磁紀錄內，
    供行動電話通信業者之電腦網路交換控制中心比對查核，以決定是否准許該手機
    使用者通信之用，合於永續狀態中表示一定用意證明之刑法文書概念，自屬刑法
    第二百二十條第二項、第二百十條之準私文書，因而被告乙○○行使盜烤偽造他
    人行動電話之序號、內碼等於自己之行動電話手機內，係另犯刑法第二百十六條
    、第二百二十條第二項、第二百十條之行使偽造準文書罪，被告乙○○盜拷他之
    行動電話，並將之交給甲○○，已達行使階段，核其此部分所為係犯刑法第二百
    十六條、第二百二十條第二項、第二百十條之行使偽造準私文書罪，其偽造準私
    文書罪之低度行為，為高度之行使行為所吸收，不另論罪。公訴人雖未就被告乙○○此部分犯行起訴，但此部分與起訴之事實，有想像競合犯之關係，屬於裁判
    上一罪，為起訴效力之所及，本院自得併予審判，附為敘明。被告乙○○行使盜
    烤偽造後之一個盜打行使行為，一行為同時觸犯修正前電信法第五十六條第一項
    之盜用他人電信設備通信罪及刑法第二百十六條、第二百二十條第二項、第二百
    十條之行使偽造準文書罪，並同時侵害手機製造廠商及行動電話通信業者即中華
    電信公司之法益，為想像競合犯，應從一重刑法第二百十六條、第二百二十條第
    二項、第二百十條之行使偽造準文書罪處斷（最高法院八十八年一月十九日刑事
    庭會議決議參照）。被告被告丙○○、乙○○及甲○○所犯修正前電信法第五十
    六條第一項之意圖自己不法之利益，以無線方式盜用他人電信設備通信罪，此部
    分被告等間有犯意之聯絡，行為之分擔，均為共同正犯。原審予以論罪科刑，並
    對被告丙○○依連續意圖為自己不法之利益，以無線方式盜用他人電信設備通信
    ，處罰金新台幣陸萬元，如易服勞役，以參佰元即新台幣玖佰元折算壹日，及對
    被告乙○○行使偽造私文書，足以生損害於他人，處有期徒刑參月，固非無見。
    唯查：（一）本件被告丙○○、乙○○係違反修正前電信法部分，原審卻載為電
    業法，及被告等行為後，電信法已於八十八年十一月三日經立法院修正由總統公
    佈在案，原審未及比較新舊法，即有未洽。（二）又被告丙○○、乙○○及甲○○所犯修正前電信法第五十六條第一項之意圖自己不法之利益，以無線方式盜用
    他人電信設備通信罪，此部分被告等間有犯意之聯絡，行為之分擔，均為共同正
    犯，原審卻漏未論及，亦有未洽。（三）又被告乙○○另涉有修正前電信法第五
    十六條第一項之罪，原審亦未論及，顯亦有未洽。被告丙○○、乙○○上訴意旨
    猶執前詞，否認犯罪，雖不足採，惟原判決既有可議，自應由本院將原判決關於
    被告丙○○、乙○○部分撤銷改判。爰審酌被告丙○○、乙○○犯罪之動機、目
    的、手段、所生危害、犯罪後態度等一切情狀，分別量處如主文第二項、第三項
    所示之刑，被告丙○○判處罰金部分並諭知易服勞役之折算標準，以資懲儆。
三、又被告乙○○因原審判決適用法條不當而撤銷，依刑事訴訟法第三百七十條之規
    定，本院自得諭知較重於原審判決之刑，亦此明。
據上論斷，應依刑事訴訟法第三百六十九條第一項前段、第三百七十條、第三百六十
四條、第二百九十九條第一項前段，修正前電信法第五十六條第一項、刑法十一條前
段、第二條第一項但書、第二十八條、第五十六條、第二百十六條、第二百二十條第
二項、第二百十條、第二百十條第一項、第五十五條、第四十二條第二項，罰金罰鍰
提高標準條例第二條，判決如主文。
本案經檢察官楊治宇到庭執行職務。
中    華    民    國      八十九      年      二      月      十六      日
                                  臺灣高等法院臺南分院刑事第六庭
                  審判長法官  林    金    村
                                            法官  茆    臺    雲
                                            法官  顏    基    典
右正本證明與原本無異。
如不服本判決，應於判決送達後十日內向本院提出上訴狀，其未敘述理由者並應於提
出上訴狀後十日內向本院補提理由書（應附繕本)。
                                      法院書記官  呂    嘉    文
中    華    民    國      八十九      年      二      月      十八      日
附錄本判決論罪科刑法條：
附錄本案論罪科刑法條全文：
修正前電信法第五十六條第一項
意圖為自己不法之利益，以有線、無線或其他電磁方式，盜接或盜用他人電信設備通
信者，處五年以下有期徒刑、拘役或併科新台幣十五萬元以下罰金。
刑法第二百十條
偽造、變造私文書，足以生損害於公眾或他人者，處五年以下有期徒刑。
刑法第二百十六條
行使第二百十條至第二百十五條之文書者，依偽造、變造文書或登載不實事項或使登
載不實事項之規定處斷。
刑法第二百二十條
在紙上或物品上之文字、符號、圖畫、照像，依習慣或特約，足以為表示其用意之證
明者，關於本章及本章以外各罪，以文書論。
錄音、錄影或電磁紀錄，藉機器或電腦之處理所顯示之聲音、影像或符號，足以為表
示其用意之證明者，亦同。
稱電磁紀錄，指以電子、磁性或其他無法以人之知覺直接認識之方式所製成之紀錄，
而供電腦處理之用者。


司法院資訊處製作；財團法人民間司法改革基金會備份。
